【裁判字號】    90,自,501
【裁判日期】    920507
【裁判案由】    誣告等
【裁判全文】
臺灣高雄地方法院刑事判決                            九十年度自字第五一號
    自  訴  人  甲○○
    被      告  乙○○
右列被告因誣告等案件，經自訴人提起自訴，本院判決如左：
    主  文
本件被訴傷害部分自訴不受理。
其餘被訴準誣告、湮滅刑事證據部分無罪。
    理  由
壹、自訴不受理部分：
一、自訴意旨略以：被告乙○○係高雄市政府警察局刑警大隊偵二隊隊長，於八十七
    年九月十一日，偵辦自訴人甲○○涉嫌違反槍砲彈藥刀械管制條例案件時，竟意
    圖取供，假借職務之便，與在場之陳譽仁、李正雄、鄭清輝、鍾任文等警員共同
    刑求傷害自訴人，致自訴人受有正胸網狀瘀血傷、左右肩胛骨處各瘀血傷之傷害
    ，因認被告涉有刑法之傷害罪嫌云云。
二、按同一案件經檢察官依第二百二十八條規定開始偵查者，不得再行自訴，刑事訴
    訟法第三百二十三條第一項前段定有明文，又不得提起自訴而提起者，應諭知不
    受理之判決，刑事訴訟法第三百三十四條亦有明文。是同一案件一經檢察官開始
    偵查，除專屬告訴乃論之罪外，不論終結偵查結果起訴與否，即無提起自訴之餘
    地。又公訴與自訴，就單一性案件之事實而言，俱有一部起訴效力及於全部之適
    用，故此所謂同一案件，雖指同一被告之同一事實，但所謂同一事實，應包括在
    裁判上具有單一性不可分關係之事實上一罪及法律上一罪之全部事實，只須自訴
    之後案與檢察官開始偵查之前案各所涉及之全部事實，從形式上觀察，如皆成罪
    ，具有裁判上不可分之一罪關係，而前後二案之事實有部分相同時，即屬同一案
    件，而有本條項之適用，即同一案件之連續犯或牽連犯之一部，業經檢察官開始
    偵查，自應受前揭法條之限制而不得提起自訴，倘再行提起，法院應依同法第三
    百三十四條諭知不受理之判決（此有最高法院三十八年穗上字第三一號、五十年
    台上字第四五一號判例、八十七年度台上字第一二二七號判決可資參照）。
三、經查：自訴人甲○○前於八十九年間具狀向臺灣高雄地方法院檢察署檢察官提出
    對被告乙○○涉有刑法瀆職、傷害罪嫌之告訴，其告訴意旨略以：被告乙○○係
    高雄市政府警察局刑警大隊偵二隊隊長，於八十七年九月十一日，因自訴人涉嫌
    違反槍砲彈藥刀械管制條例乙案，在高雄市政府警察局偵訊室內，以拳頭刑求自
    訴人成傷，因認被告涉有刑法之瀆職、傷害罪嫌云云，嗣經該署檢察官開始偵查
    後，於八十九年二月一日偵查終結而以八十九年度偵字第一○○四號為不起訴處
    分，復於自訴人提起再議而經撤銷原處分發回續行偵查後，再經該署檢察官以八
    十九年度偵續字第二○○號為不起訴處分之事實，業經本院調閱上開偵查卷宗查
    核無訛，並有臺灣高雄地方法院檢察署八十九年度偵字第一○○四號、八十九年
    度偵續字第二○○號不起訴處分書及刑案資料查註紀錄表附卷可按，而本件自訴
    被告傷害部分之犯罪事實，與自訴人前揭告訴被告涉有刑法之瀆職、傷害之犯罪
    事實均相同，顯屬同一案件，自不受自訴人所主張罪名不同之拘束，而謂非同一
    案件，是以自訴人自訴被告傷害部分之事實，既已經開始偵查，已不得提起自訴
    。茲自訴人就同一案件再於九十年十月十二日向本院提出自訴，依照前開說明，
    爰就此部分逕為諭知不受理之判決。
貳、無罪部分：
一、自訴意旨另以：被告乙○○係高雄市政府警察局刑警大隊偵二隊隊長，於民國八
    十七年九月十一日，偵辦自訴人甲○○涉嫌違反槍砲彈藥刀械管制條例乙案時，
    意圖使自訴人受刑事處分，竟於該案中變造自爆裂物所採獲寫有「幹你娘，送你
    們一個炸彈等語」之字條證物，又於包有爆裂物之塑膠袋上偽造自訴人之指紋，
    並提出於法院而行使之，復湮滅自訴人於違反槍砲彈藥刀械管制條例該案中之所
    有證據，因認被告涉有刑法第一百六十五條之湮滅刑事證據罪、同法第一百六十
    九條第二項之準誣告罪嫌云云。
二、按犯罪事實應依證據認定之，無證據不得推定其犯罪事實；又不能證明被告犯罪
    ，應諭知無罪之判決，刑事訴訟法第一百五十四條、第三百零一條第一項分別定
    有明文。次按認定不利於被告之事實，須依積極證據，苟積極證據不足為不利於
    被告事實之認定時，即應為有利於被告之認定，更不必有何有利之證據，最高法
    院著有三十年上字第八一六號判例可參。又告訴人之告訴，係以使被告受刑事訴
    追為目的，是其陳述是否與事實相符，仍應調查其他證據以資審認；必被害人所
    述被害情形，無瑕疵可指，而就其他方面調查又與事實相符，始足據為有罪判決
    之基礎，最高法院分別著有五十二年台上字第一三○○號、三十二年上字第六五
    七號判例可資參酌。而自訴人之指訴亦同此理。
三、自訴人認被告涉有前揭行使偽變造證據之準誣告罪嫌，係以被告乃於當時承辦其
    涉嫌違反槍砲彈藥刀械管制條例案件，最高階級之警方人員，前揭偽變造之證據
    應係由其指示授意，並提出證據書（見本院九十年度自更二字第一號刑事卷第七
    三至八六頁）為其論據。訊據被告乙○○則堅決否認有何自訴人所指犯行，辯稱
    ：當時警方接獲報案後，爆裂物及字條都在現場，現場採證及拍照係由專業之鑑
    識小組成員負責，自訴人之指紋是鑑識人員現場採集，而字條在引爆炸彈前則已
    先行取出，一切均由專業人員負責處理，伊並無湮滅或變造任何有關自訴人於該
    案中之證據等語。
四、經查：
（一）自訴人係於八十七年間因製造一枚爆裂物放置於高雄市新興區○○○路三十八
      號前地上，欲威脅在六合夜市附近民眾之生命安全，涉有違反槍砲彈藥刀械管
      制條例等罪嫌，由臺灣高雄地方法院檢察署檢察官以八十七年度偵字第二一二
      八○號提起公訴，並經本院以八十七年度訴字第二三五七號判決後，上訴至臺
      灣高等法院高雄分院以八十八年度上訴字第五○○號判處有期徒刑十年，併科
      罰金新台幣十萬元，嗣經最高法院以八十八年台上字第三七一八號駁回上訴確
      定等情，業經本院調閱上開刑事及偵查卷宗查核無訛，復有臺灣高等法院被告
      全國前案紀錄表、臺灣高等法院高雄分院八十八年度上訴字第五○○號刑事判
      決書附卷可參。而依上開卷證資料顯示，查獲該案之警方於接獲報案有爆裂物
      出現在高雄市○○○路三十八號前，即派鑑識人員至現場勘查結果，發現該爆
      裂物係以黃色塑膠袋裝入，塑膠袋外放有一字條寫有「幹你娘，送你們一個炸
      彈。※還有下一次※ＰＳ給陳進興報不平。殺手留」等字樣，經刑事警察局防
      爆組就地引爆後，現場採獲鐵罐碎片、電線、衛生紙屑、塑膠蓋、黏土碎屑、
      蠟蠋碎片、殘跡顆粒、乾電池、殘餘膠片、字條、塑膠袋等物，有高雄市政府
      警察局刑警大隊刑案現場勘查報告及證物清冊可稽（見上開八十七年度訴字第
      二三五七號刑事卷第二九頁），嗣經鑑識人員依現場跡證採集指紋後，將鐵罐
      碎片黏貼之膠袋上採獲指紋五枚及紙條上指紋一枚共六枚，送請內政部警政署
      刑事警察局比對結果，發現其中一枚與自訴人之右拇指指紋相符，亦有內政部
      警政署刑事警察局局紋字第五七一號鑑定書可憑（見上開八十七年度訴字第二
      三五七號刑事卷第三八頁），又證人翁進興警員業於偵查中證稱：我們找到爆
      裂物後派專人搭機送至台北刑事警察局鑑定指紋，根據指紋比對是自訴人後，
      才開始找自訴人等語明確（見該案八十七年度偵字第二一二八○號偵查卷第三
      八頁），自訴人並於警訊中供承：係伊本人親自將爆裂物放置在高雄市新興區
      ○○○路卅八號前，而伊係在八十七年九月十日晚上七時卅分許，在我家住處
      一樓客廳製造爆裂物，並坦承後悔認錯，且警方在爆裂物裡發現有伊本人指紋
      ，伊心服口服等情甚詳（見該案八十七年度偵字第二一二八○號偵查卷所附八
      十七年九月十一日第二次調查筆錄）。由上足徵該案中關於對爆裂物處理現場
      之採證及鑑驗，既均由鑑識人員專業採證並送驗比對結果，獲悉自訴人涉有重
      嫌而循線查獲自訴人到案，是在現場採證送驗前既尚不知何人涉案，則被告焉
      有可能親自或指示鑑識員警偽造自訴人之指紋？又前開字條既於發現爆裂物時
      即已存在，是被告如何能事先偽造該字條並置於爆裂物上，再參以自訴人亦在
      該案偵查中坦承製造爆裂物之犯行，已如前述，及被告係執行公權力之警察人
      員，於右揭案件案發前與自訴人並不認識，豈可能偽造證據誣指自訴人犯罪等
      情，足見自訴人前揭指訴被告係偽造自訴人於爆裂物上現場採集之指紋及爆裂
      物外所附前開字條云云，顯非真實，無可採信。
（二）又依自訴人所提之證據書說明內容（詳參本院九十年度自更二字第一號刑事卷
      第七三頁反面），關於自訴人指訴鑑定指紋之數量，依前開指紋鑑定書所稱六
      枚乃指膠袋上指紋五枚、紙條上指紋一枚，核與臺灣高等法院高雄分院八十八
      年度上訴字第五○○號刑事判決書所載：自鐵罐碎片黏貼之膠袋上採獲之指紋
      五枚，並無不合，又關於採集指紋之地點究係自爆裂物鐵罐或碎片黏貼之膠袋
      上或塑膠袋內層乙節，雖依證人翁進興、陳譽仁先後於該案偵審中之證述，與
      現場所採證物清冊有所不同，惟其等就自訴人之指紋確係在該爆裂物上所採集
      之事實則互核一致，是此應係證人主觀上對於採集指紋地點描述具體與否所生
      之歧異，尚不足以證明上開二證人有何虛偽陳述之情事，自無從佐證被告有何
      偽造自訴人指紋之事實，再依自訴人指摘該案中之起訴書及判決書所載關於製
      造爆裂物之材料，先後固有多種不同之版本，然關於製造爆裂物之材料均係依
      現場引爆後所採獲之前開殘餘碎片等物，及由自訴人之住處搜索起出之膠帶、
      電線、蠟燭、噴火器等物所加以認定，雖檢察官或法院各依卷內證據所調查認
      定之結果有些許差異，然均與上開組成爆裂物之材料無違，尚難據以推論被告
      有何自訴人所指湮滅證據之行為。
（三）綜上所述，足認被告前揭所辯各節，堪予採信，而自訴人除任意指摘該案中所
      依法調查之證據係偽造或變造外，並未提出任何確切之證據足資認定所指訴之
      事實為真。此外，本院復查無其他積極證據足資證明被告有何自訴人所指前揭
      犯行，自不能僅憑自訴人片面之指訴即遽入被告於罪，不能證明被告犯罪，依
      法自應為無罪之諭知。
據上論斷，應依刑事訴訟法第三百二十三條第一項、第三百三十四條、第三百四十三
條、第三百零一條第一項，判決如主文。
中      華      民      國    九十二    年    五    月      七        日
                                    臺灣高雄地方法院刑事第二庭
                                        審判長法  官   莊崑山
                                             法  官   吳為平
                                              法  官   吳俊龍
右正本證明與原本無異。
如不服本判決，應於判決送達後十日內，向本院提出上訴狀。
                                              書記官   許麗珠
中      華      民      國    九十二    年    五    月      十二        日


司法院資訊處製作；財團法人民間司法改革基金會備份。
